【裁判字號】    92,交上易,167
【裁判日期】    920606
【裁判案由】    過失傷害
【裁判全文】
臺灣高等法院刑事判決                          九十二年度交上易字第一六七號
    上  訴  人  臺灣板橋地方法院檢察署檢察官
    被      告  乙○○
右上訴人因過失傷害案件，不服臺灣板橋地方法院九十一年度交易字第二八一號，中
華民國九十二年三月四日第一審判決（起訴案號：臺灣板橋地方法院檢察署九十一年
度偵字第四四九一號），提起上訴，本院判決如左：
    主  文
上訴駁回。
    理  由
一、公訴意旨略以：被告乙○○平日以駕駛營業小客車為業，為從事駕駛業務之人，
    於民國九十年十一月二十九日晚間駕駛車牌號碼Ｇ四─三三七號營業小客車，沿
    臺北縣蘆洲市○○路內側車道往三重市方向行駛，而於同日晚間七時許行至蘆洲
    市○○路二一七號前時，應該注意車前狀況，隨時採取必要之安全措施，依當時
    天候、路況等均無不能注意情事，竟然疏未注意當時適有未考取駕駛執照之告訴
    人丙○○騎乘車牌號碼ＹＹＪ─九四○號輕型機車自蘆洲市○○路二一七號出發
    後，亦違規行駛至快車道上，被告所駕駛之汽車左前方因而撞擊該機車左方車身
    ，並將卡在汽車保險桿下之該機車往前拖行十七點二公尺始行停止，告訴人丙○
    ○因而受有右股骨頸骨折，機車後座之告訴人甲○○則受有左股骨骨折、左脛骨
    骨折之傷害等情，因認被告涉有刑法第二百八十四條第二項前段之業務過失傷害
    罪嫌。
二、按犯罪事實應依證據認定之，無證據不得推定其犯罪事實；又不能證明被告犯罪
    者，應諭知無罪之判決，刑事訴訟法第一百五十四條、第三百零一條第一項分別
    定有明文。
三、公訴人認被告涉有右揭犯行，無非以被告對於上開時地駕駛營業小客車與告訴人
    丙○○騎乘之機車發生撞擊，致告訴人丙○○、甲○○受有傷害等事實供承不諱
    。又按汽車行駛時，駕駛人應該注意車前狀況，並隨時採取必要之安全措施，道
    路交通安全規則第九十四條第三項定有明文，被告駕駛汽車時自應該注意上開規
    定，且依照當時情形並無不能注意之情事，竟疏未注意而肇事，致告訴人丙○○
    、甲○○受有上開傷害，即有過失，且其過失與告訴人丙○○、甲○○之傷害間
    有因果關係等為論據。
四、惟訊據被告雖坦承於右揭時地駕駛營業小客車與告訴人丙○○之機車撞及，致告
    訴人丙○○、甲○○成傷之事實，惟堅決否認有何過失犯行，辯稱：其當時已駛
    過交岔路口約五、六個車身距離，行駛於內側車道，告訴人之機車突然橫向駛來
    ，其雖立即煞車，然仍無法閃避而撞及告訴人丙○○之機車等語。經查：
（一）被告於九十年十一月二十九日晚間駕駛車牌號碼Ｇ四─三三七號營業小客車，
      沿臺北縣蘆洲市○○路往三重市方向行駛，於晚間七時許行至蘆洲市○○路二
      一七號前時，其車頭左前方撞及由告訴人丙○○所騎乘附載告訴人甲○○之車
      牌號碼ＹＹＪ─九四○號輕型機車左側，致告訴人等人車倒地，告訴人丙○○
      因而受有右股骨頸骨折，機車後座之告訴人甲○○則受有左股骨骨折、左脛骨
      骨折之傷害等情，業據被告是認在卷，復有道路交通事故調查報告表（見偵查
      卷第十頁）、現場照片（見偵查卷第二一至二五頁）及診斷證明書（見偵查卷
      第十八、十九頁）在卷可稽。
（二）依卷附道路交通事故調查報告表及現場照片所示，該路段北向（即往三重市方
      向）為三線車道，並劃分為一慢車道及二快車道，與對向車道間設有中央分隔
      島，而該處路面所遺留之血跡及擦痕起點均位在集賢路二一七號左前方內側快
      車道，足證本件車禍發生時撞擊點應在該處，與被告所稱之發生地點相為吻合
      。雖告訴人丙○○指訴當時其自集賢路二一七號前之人行道發動機車後，即向
      右往重陽路之方向並靠人行道之路邊行駛，不到兩秒鐘就從後面被撞，其並未
      逆向行駛，亦未騎到快車道上云云（見偵查卷第三五頁反面、原審卷第二七頁
      ），告訴人甲○○亦稱不記得所乘之機車有無行駛至快車道上云云（見原審卷
      第二八頁），然其等上開指訴非但與前述現場跡證不符，且告訴人甲○○於原
      審亦供承：「：：：車子是在集賢路二一七號前的人行道，是丙○○騎車，我
      們車子原來是面對集賢路停的，車子騎到路面後是向左邊行駛，要到前一個路
      口，要過馬路要到對面車道，騎往對面車道」（見原審卷第二八頁），告訴人
      丙○○亦於本院供稱：「我要鑽出來一點，要橫向過來」（見本院卷第二二頁
      ），核與前述現場跡證相合，且證人嚴秀麗亦稱：「當時我是在幫人家助選：
      ：：我看到告訴人丙○○騎機車，告訴人甲○○被載，他們由總部大門正前方
      出來，然後往左邊行駛」（見原審卷第六九頁），並依其所繪製告訴人丙○○
      機車行進路線，確係橫向行駛（見原審卷第七三頁），足證告訴人丙○○當時
      將機車自集賢路二一七號前騎至路面後，確係向左前方橫向行駛，而欲至左前
      方之集賢路與同路二二一巷交岔路口行駛對向車道，而於未到交岔路口之內側
      車道處即遭被告車輛撞及。
（三）公訴人雖指被告有未注意車前狀況，並隨時採取必要之安全措施之過失，然原
      審於九十一年九月三十日至案發現場履勘，測得現場地面所遺刮痕起點距集賢
      路與同路二二一巷交岔路口為十七點三五公尺，有勘驗筆錄在卷足據（見原審
      卷第四一頁反面），該處即為發生撞擊之處。被告駕車既已穿越集賢路與同路
      二二一巷交岔路口之紅綠燈，依一般情形應即處於加速狀態，且其係行駛於內
      側快車道，並已進入集賢路達十七公尺之遠。又現場路面所遺擦痕係自內線快
      車道向右前延至外側快車道，足見被告在乍見告訴人之機車駛來時，亦有採取
      向右閃躲之避碰措施；而雖現場刮地痕有十七點二公尺之長，然依卷附現場照
      片觀之，該刮地痕應係告訴人丙○○之機車卡在被告汽車保險桿下之後兩車續
      為滑行所造成，並非煞車痕跡，且告訴人丙○○之機車既卡於被告汽車之下，
      則被告汽車之剎停能力自無法正常發揮，而難憑此刮地痕之長度論斷被告是否
      有車速過快或未煞車之情事。是依上開各情相互以參，堪認被告並無未注意車
      前狀況之過失，本件車禍之發生實肇因於告訴人洪顏錦未依規定方向行駛所致
      。又告訴人丙○○雖另指：被告若非闖越二二一巷口之紅燈，不會撞及其所騎
      乘之機車云云，然證人嚴秀麗明確證稱：當時已變換為綠燈，被告才駕車過來
      二一巷口之紅綠燈，在內側快車道上行駛，而距離下一個紅綠燈仍有相當距離
      ，則被告並未闖前一個路口之紅燈，且尚未到達下一個路口，以被告正常行駛
      在快車道上，已盡相當注意，而對於告訴人丙○○橫向駛來之機車，因猝不及
      反應致撞上，實難認有何過失。本案經臺灣省臺北縣區車輛行車事故鑑定委員
      會鑑定結果，亦認告訴人丙○○駕駛機車逆向行駛為肇事原因，被告駕駛營業
      小客車無肇事因素，有該會九十二年一月八日北鑑字第九一一七○三號鑑定意
      見書存卷可參（見原審卷第七八至八十頁）。
（四）公訴人循告訴人之請求提起上訴，認被告就汽車前方之所有狀況均負有注意義
      務，且依現行道路交通路況，該處又係設有多車道，在其他車道車輛本即非無
      可能闖入被告車道，被告對車前狀況之注意義務並不因其他車輛係自隔鄰車道
      超車，或自慢車道橫向駛來而有差異，原審以為「以該處設有中央分隔島與對
      向車道分隔之情形觀之，一般人在此情形下應均可信賴他人亦能遵守交通規則
      ，不致突自慢車道處橫向駛來。易言之，交通安全規則所科以汽車駕駛人對車
      前狀況之注意義務，並不包括如告訴人丙○○所為自慢車道橫向駛來之情形」
      ，有所違誤。然被告已遵守交通安全規則行車，對於車前狀況並已盡相當注意
      義務，就告訴人丙○○之機車橫向駛來係處於猝不及反應之情形，自難認有何
      過失。另公訴人指原審於未查證機車卡在汽車底下之確切位置、被告煞車系統
      是否因此遭損之情形下，即認被告汽車煞車能力無法正常發揮，於證據論理上
      亦嫌未足云云，惟告訴人丙○○之機車既卡在被告營業小客車下方，煞車自受
      有影響，經比對現場刮地痕方向及長度，尚難認被告有何違規情事，而無檢視
      公訴人所指上情之必要。
（五）綜上所述，本件車禍發生實係肇因於告訴人丙○○違規自慢車道橫向駛入內側
      快車道所致，被告並無足夠之反應時間避開突為駛來之告訴人機車，依前開之
      說明，自難令負過失傷害罪責，此外復無其他積極證據足資證明被告有何上開
      犯行，自屬不能證明被告犯罪。
五、原審依調查證據之結果，斟酌全辯論意旨，認被告犯罪不能證明，依法為無罪之
    諭知，經核並無不合。公訴人提起上訴，仍指被告應負過失傷害罪責，指摘原判
    決不當云云，為無理由，應予駁回。
據上論斷，應依刑事訴訟法第三百六十八條，判決如主文。
本案經檢察官到郭弘佑庭執行職務。
中      華      民      國    九十二    年      六      月      六      日
                              臺灣高等法院交通法庭
                                  審判長法  官  楊  照  男
                                        法  官  陳  炳  彰
                                        法  官  王  詠  寰
右正本證明與原本無異。
不得上訴。
                                        書記官  駱  麗  君
中      華      民      國    九十二    年      六      月      六      日


司法院資訊處製作；財團法人民間司法改革基金會備份。
